【裁判字號】    94,訴緝,64
【裁判日期】    950307
【裁判案由】    偽造文書等
【裁判全文】
臺灣彰化地方法院刑事判決              94年度訴緝字第64號
公  訴  人  臺灣彰化地方法院檢察署檢察官
被      告  甲○○
上列被告因詐欺案件，經檢察官提起公訴（九十三年度偵字第六
四七一號），本院判決如下：
    主  文
甲○○無罪。
    理  由
一、公訴意旨略以：被告甲○○明知位在彰化縣二林鎮○○路一
    之四號之廠房為尖鋼股份有限公司（下稱尖鋼公司）負責人
    陳美莉之母陳張阿涼所有，且未受委任處理該廠房拆除工程
    ，竟與乙○○（業經本院另以九十四年度訴緝字第七號案件
    判處有期徒刑四年確定）共同基於意圖為自己不法所有之犯
    意聯絡，由甲○○向不知情之前男友丙○○佯稱乙○○（冒
    名陳建智）為尖鋼股份有限公司之代表人，且乙○○欲委任
    他人拆除該廠房並出售可回收之建材，而將該拆屋工程仲介
    予丙○○，甲○○並向丙○○要求新臺幣（下同）三萬元之
    仲介費，丙○○不疑有他，遂將此一訊息告知從事拆屋工程
    之友人丁○○，並於民國九十三年三月二十一日，偕同丁○○之受任人李建輝會同乙○○、甲○○前往現場勘察，期間
    乙○○並提出工廠登記證、地籍圖謄本、土地登記謄本之影
    本等物以取信丙○○、丁○○，致丁○○、丙○○因此陷於
    錯誤，而於翌日在彰化縣溪湖鎮某不詳之紅茶店內，由丁○○以三十萬元之代價，與冒用「陳建智」名義之乙○○就該
    廠房簽立買賣契約書。嗣丁○○、丙○○依約於九十三年三
    月二十三日欲執行拆除前開廠房時，為當地里長查覺有異，
    並通知尖鋼公司之負責人陳美莉報警處理，前開犯行始未得
    逞，因認被告甲○○涉有刑法第三百三十九條第三項、第一
    項之詐欺未遂罪嫌云云。
二、按犯罪事實應依證據認定之，無證據不得認定犯罪事實，刑
    事訴訟法第一百五十四條第二項定有明文。而刑事訴訟法上
    所謂認定犯罪事實之證據，係指足以認定被告確有犯罪行為
    之積極證據而言，該項證據自須適合於被告犯罪事實之認定
    ，始得採為斷罪資料，最高法院二十九年上字第三一０五號
    著有判例可稽。又認定犯罪事實所憑之證據，無論係直接證
    據或間接證據，其為訴訟上之證明，須於通常一般之人均不
    致有所懷疑，而得確信其為真實之程度者，始得據為有罪之
    認定，倘其證明尚未達到此一程度，而有合理之懷疑存在，
    復無其他調查途徑可尋，法院即應為無罪之判決，亦有最高
    法院七十六年臺上字第四九八六號判例足資參照。
三、公訴人認被告甲○○涉犯前揭詐欺未遂罪嫌，無非係以被告
    甲○○為丙○○與乙○○二人間之仲介人，亦曾陪同該二人
    前往廠房現場察看，並於察看現場時向丙○○提及上揭廠房
    為乙○○所有等情，而認被告甲○○與乙○○係屬事前共謀
    為其主要論據。訊據被告甲○○堅決否認有何前揭犯行，辯
    稱：伊僅係單純介紹工作機會給丙○○，對於乙○○冒名行
    騙犯罪一事，事先並不知情，亦未參與等語。經查：
（一）本件被告甲○○與證人丙○○二人原係男女朋友，當被告
      甲○○因工作關係而知悉自稱「陳大哥」之客人欲委任他
      人拆除該廠房並出售可回收之建材，進而將此機會介紹予
      男友，並陪同前往現場察看，藉以使男友與自己均能獲取
      一定之仲介酬金，此與社會通念常情並不相悖，是本件顯
      然無從依此遽認被告甲○○與乙○○必然有何串謀行騙之
      罪行，其理甚明。
（二）次查證人丙○○雖於本院審理時證稱被告於陪同察看現場
      時，曾對伊表示：「這間工廠是陳大哥的，你看人家工廠
      開這麼大間。」等語，然依當時之二人仍係男女朋友關係
      ，以及上開說話時之語氣，應係被告甲○○看見自稱「陳
      大哥」之人所指之廠房甚為寬廣，因而心生羨慕之意，並
      期望其男友丙○○亦能有此作為，而非刻意誤導丙○○，
      使其陷於錯誤，此從證人丙○○另於審理時證稱伊係看過
      自稱「陳建智」之人所提出之文件，才相信廠房係其所有
      ，以及被告甲○○於初介紹伊認識自稱「陳大哥」之人時
      ，亦表示「陳大哥」係朋友介紹的，不清楚廠房究竟係何
      人所有，益見其明。
（三）再者，證人乙○○亦於本院審理時具結證稱係因朋友介紹
      而認識被告甲○○，後來其提到有廠房要委託他人拆除，
      第一次提及時，被告甲○○不以為意，第二次又提到時，
      被告甲○○才答稱看看有沒有從事這一行的朋友可以介紹
      與其認識，對於本件犯行，被告甲○○事先並不知情，亦
      未參與等語明確，核與被告甲○○前開所辯情節相符，堪
      信被告所辯應非子虛。
四、綜上所述，依公訴人所提出之證據，尚難證明被告甲○○犯
    有起訴書所載之詐欺未遂犯行，此外，復查無其他積極確切
    之證據足認被告甲○○確有公訴人所指之前開犯行，就上開
    遭指訴之犯罪事實容有合理之懷疑存在，基於「罪疑唯輕」
    之刑事法原則，應認不能證明渠已犯罪，揆諸首揭法條及判
    例意旨，自應就被告甲○○諭知無罪之判決。
據上論斷，應依刑事訴訟法第三百零一條第一項，判決如主文。
本案經檢察官姚玎霖到庭執行職務。
中    華    民    國    95    年    3    月     7     日
                  臺灣彰化地方法院刑事第一庭
                      審判長法官  李  進  清
                      法      官  紀  佳  良
                      法      官  王  昌  鑫
以上正本證明與原本無異。
如不服本判決，應於判決送達後10日內向本院提出上訴狀 (須附
繕本)。
告訴人或被害人對於判決如有不服具備理由請求檢察官上訴者，
其上訴期間之計算係以檢察官收受判決正本之日期為準。
中    華    民    國    95    年    3     月    10    日
                      書  記  官  張  木  松


司法院資訊處製作；財團法人民間司法改革基金會備份。
